臺灣士林地方法院民事裁定
110年度消債職聲免字第41號
債  務  人  洪英桓（原名洪祥森）
代  理  人  謝孟馨律師（法扶律師）
上列債務人聲請清算事件，本院裁定如下：
    主  文
債務人甲○○（原名洪祥森）應予免責。
    理  由
一、按法院為終止或終結清算程序之裁定確定後，除別有規定外
    ，應以裁定免除債務人之債務；消費者債務清理條例（下稱
    消債條例）第132條定有明文。次按法院裁定開始清算程序
    後，債務人有薪資、執行業務所得或其他固定收入，扣除自
    己及依法應受其扶養者所必要生活費用之數額後仍有餘額，
    而普通債權人之分配總額低於債務人聲請清算前二年間，可
    處分所得扣除自己及依法應受其扶養者所必要生活費用之數
    額者，法院應為不免責之裁定；但債務人證明經普通債權人
    全體同意者，不在此限；復為消債條例第133條所明定。另
    按債務人有下列各款情形之一者，法院應為不免責之裁定，
    但債務人證明經普通債權人全體同意者，不在此限：一、於
    七年內曾依破產法或本條例規定受免責。二、故意隱匿、毀
    損應屬清算財團之財產，或為其他不利於債權人之處分，致
    債權人受有損害。三、捏造債務或承認不真實之債務。四、
    聲請清算前二年內，因消費奢侈商品或服務、賭博或其他投
    機行為，所負債務之總額逾聲請清算時無擔保及無優先權債
    務之半數，而生開始清算之原因。五、於清算聲請前一年內
    ，已有清算之原因，而隱瞞其事實，使他人與之為交易致生
    損害。六、明知已有清算原因之事實，非基於本人之義務，
    而以特別利於債權人中之一人或數人為目的，提供擔保或消
    滅債務。七、隱匿、毀棄、偽造或變造帳簿或其他會計文件
    之全部或一部，致其財產之狀況不真確。八、故意於財產及
    收入狀況說明書為不實之記載，或有其他故意違反本條例所
    定義務之行為，致債權人受有損害，或重大延滯程序；亦為
    消債條例第134條所明定。
二、經查：
  ㈠債務人前於民國107年9月19日依消債條例向本院聲請清算，
    經本院以107年度消債清字第54號裁定自108年5月20日17時
    起開始清算程序並同命司法事務官進行清算程序。嗣本院司
    法事務官將債務人之清算財團財產新臺幣（下同）37,394元
    ，按普通債權比例分配各債權人，並認債務人之清算財團財
    產業分配完結，而於110年4月27日以108年度司執消債清字
    第21號裁定終結清算程序等情，業經本院依職權調閱上開卷
    宗核閱屬實。
  ㈡經本院函詢各債權人陳述意見，債權人均具狀表示不同意債
    務人免責。
　㈢查債務人為55年次，現年55歲，居住在新北市淡水區，其自
    陳於本院裁定開始清算程序後迄至110年7月14日期間，於傳
    統市場從事搬運工作，總收入約為497,340元（見本院卷第6
    7至68頁），並提出工作明細（見本院卷第74至123頁、第31
    6至324頁）、郵局存摺明細（見本院卷第130至137頁）及民
    事陳報狀（見本院卷第64至72頁）為憑。是債務人平均收入
    每月約19,302元（計算式：497,340元÷【25＋23/30】月＝19,
    302元，元以下4捨5入，下同）。又債務人陳報其每月生活
    支出金額依消債條例第64條之2第1項規定以新北市每人每月
    最低生活費1.2倍計算，且其須與配偶共同扶養2名未成年子
    女（見本院卷第69頁），自108年5月20日起至110年7月14日
    止共計支出957,879元之必要生活費用（見本院卷第70頁）
    ，平均每月必要生活費用約為37,175元（計算式：957,879
    元÷【25＋23/30】月＝37,175元）。是法院裁定開始清算程序
    後，債務人收入扣除自己及受扶養人必要生活費用後尚有不
    足。揆諸上開規定，本件債務人之財產狀況顯與消債條例第
    133條法院應為不免責裁定之要件不符。
  ㈣至債權人雖主張債務人有消債條例第133條、第134條等各款
    不免責事由，惟未提出任何事證。且本院依職權調查結果，
    債務人雖於本件清算程序中漏未提出其所有之第一銀行帳號
    為000-00-000000號帳戶（下稱系爭帳戶）之存摺明細，迄
    至清算執行程序中之109年10月20日始為提出（見本院108年
    度司執消債清字第21號卷一第282頁），惟其稱因已1年未曾
    使用，故未陳報系爭帳戶等語（見本院卷第310頁），查銀
    行存摺並非消債條第134條第7款之會計文件，且依系爭帳戶
    明細觀之，債務人確於聲請清算日前之107年8月31日迄至10
    8年8月13日期間均未有交易紀錄，而於裁定開始清算日即10
    8年5月20日時，系爭帳戶內餘額僅有99元，因該金額甚低，
    情節輕微，本院審酌普通債權人全體受償情形及前揭情狀，
    認為仍得依消債條例第135條規定予以免責。
三、綜上所述，債務人經法院終止清算程序之裁定確定後，本院
    業依消債條例第136條規定通知全體無擔保債權人就債務人
    是否應予免責乙節以書面及到場陳述意見，其等雖表示反對
    債務人免責，並主張債務人有消債條例第133條及第134條各
    款不免責事由，但經本院調查結果，尚屬無據，應為免責之
    裁定。
四、爰裁定如主文。
中　　華　　民　　國　　111 　年　　3 　　月　　31　　日
                  民事第三庭  法  官  陳菊珍
以上正本係照原本作成。 
如對本裁定抗告，應於裁定送達後10日內向本院提出抗告狀，並
繳納抗告費新臺幣1,000 元。
中　　華　　民　　國　　111 　年　　3 　　月　　31　　日
                              書記官  張淑敏